臺灣屏東地方法院刑事附帶民事訴訟判決
111年度附民緝字第4號
111年度附民字第548號
111年度簡附民字第81號
原      告    白芳瑜



              楊宗寰


              邱旭民


被      告    柯宗成




上列被告因詐欺案件（111年度易緝字第18號，嗣改分為111簡字
第1388號），經各原告分別提起附帶民事訴訟，請求損害賠償，
本院於111年11月11日合併辯論終結，合併判決如下︰
    主  文
一、被告應給付各原告如附表一所示之金額，及自附表一所示之
    利息起算日起，按週年利率5％計算之利息。
二、本判決得假執行；但被告如以附表一所示之金額為原告預供
    擔保，得免為該部分之假執行。
    事實及理由
一、本件兩造經合法通知未於言詞辯論期日到場，依刑事訴訟法
    第498條前段規定，不待其陳述而為判決。
二、原告主張：
（一）甲○○部分：其為被告乙○○刑事案件，依法提起附帶民事訴
      訟，請求：①被告賠償新臺幣（下同）10萬元，並自刑事
      附帶民事起訴狀繕本送達之翌日起至清償日止，按週年利
      率5％計算之利息；②前項判決請准供擔保宣告假執行；③訴
      訟費用由被告負擔。
（二）楊宗寰部分：其為被告乙○○詐欺案件，依法提起附帶民事
      訴訟，請求：①被告賠償15萬元，並自刑事附帶民事起訴
      狀繕本送達之翌日起至清償日止，按週年利率5％計算之利
      息；②前項判決請准供擔保宣告假執行；③訴訟費用由被告
      負擔。　　　
（三）邱旭民部分：其因遭被告詐騙損失4萬5000元，依法提起
      刑事附帶民事訴訟，請求：①被告賠償原告4萬5000元，及
      自本起訴狀繕本送達翌日起至清償日止，按年利率5％計算
      之利息；②原告願供擔保，請准宣告假執行；③訴訟費用由
      被告負擔。
三、被告未以言詞或書面提出答辯。
四、本院之判斷：
（一）法律規定及解釋：
   1、民法第184條第1項前段規定：因故意或過失，不法侵害他
      人之權利者，負損害賠償責任。
   2、民法第185條規定：（第1項）數人共同不法侵害他人之權
      利者，連帶負損害賠償責任。不能知其中孰為加害人者亦
      同。（第2項）造意人及幫助人，視為共同行為人。
   3、民事共同侵權行為，只須各行為人之行為合併主要侵權行
      為後，同為損害發生之原因，且各行為與損害結果間有相
      當因果關係為已足，與刑事共犯關係不同，即民事共同侵
      權行為人間是否有共同謀意，並非所問（最高法院104年
      度台上字第1994號民事判決意旨參見）。
（二）本判決所認定之事實與刑事判決所認定之事實相同：
　 1、按附帶民事訴訟之判決，應以刑事訴訟判決所認定之事實
       為據，刑事訴訟法第500條前段定有明文。
　 2、本件原告所主張之侵權行為事實，經本院以111年度簡字
      第1387、1388號刑事簡易判決認定略以：
　　⑴乙○○已預見將金融帳戶交付他人使用，有被犯罪集團利用
      作為詐欺取財轉帳匯款之犯罪工具，並有隱匿詐欺所得財
      物去向及所在之可能，竟基於即使發生亦不違反本意之幫
      助詐欺取財不確定故意，於109年5月間，在屏東縣○○鎮○○
      路00號住所內，向不知情之父柯坤耀借得其父所有之華南
      商業銀行帳號000-000000000000號帳戶（下稱華南帳戶）
      存摺、提款卡及提款密碼後，於同年10月15日20時前之某
      時許，以不詳方式提供予身分不詳之行騙者（無證據認為
      未成年）使用。
　　⑵嗣行騙者取得華南帳戶後，基於意圖為自己不法所有之詐
      欺取財故意，分別於附表二所示之時間，以附表二所示之
      詐騙方式，詐欺各原告致陷於錯誤，而依行騙者指示於附
      表二所示之匯款時間，將附表二所示之匯款金額匯入該華
      南帳戶內，事後遭行騙者提領一空。
　 3、本件被告幫助行騙者對各原告詐欺取財之事實，既經本院
      刑事判決認定如前，則依刑事訴訟法第500條前段規定，
      本件附帶民事訴訟判決所認定之事實，應與本院刑事判決
      相同。
（三）被告應給付各原告如附表一所示之金額：
　 1、依本院刑事判決所認定之事實，被告已預見其申辦及提供
      帳戶可能成為他人實施財產犯罪之工具，卻不以為意，依
      該行騙者指示，提供該帳戶作為日後詐騙款項匯入之用，
      再由該行騙者對原告施以詐術，於原告受騙匯款如附表一
      所示之金額至華南帳戶後，經行騙者提領一空等情。由此
      足認被告係幫助行騙者故意侵害原告之財產權。
　 2、被告提供該華南帳戶，為行騙者對原告施以詐術後，能否
      順利侵害財產權之重要關鍵；因為即使原告陷於錯誤後，
      如果沒有因此交付金錢，財產權也不會遭受侵害，自然也
      就不具有侵權行為損害賠償請求權。故被告依該行騙者指
      示提供該華南帳戶作為日後詐騙款項匯入使用之行為，核
      與該行騙者對原告施以詐術之行為，均同為原告發生本件
      損害之原因，並與本件損害結果間有相當因果關係。由此
      足認原告雖為幫助人，依民法第185條第2項規定，視為共
      同侵權行為人，應負連帶損害賠償責任。故原告分別請求
      被告給付如附表一所示之金額，確屬有據；被告應給付各
      原告如附表一所示之金額。
（四）利息起算日及利率：
　 1、法律規定：
　　⑴民法第229條第2項：給付無確定期限者，債務人於債權人
      得請求給付時，經其催告而未為給付，自受催告時起，負
      遲延責任。其經債權人起訴而送達訴狀，或依督促程序送
      達支付命令，或為其他相類之行為者，與催告有同一之效
      力。
　　⑵民法第233條第1項：遲延之債務，以支付金錢為標的者，
      債權人得請求依法定利率計算之遲延利息。但約定利率較
      高者，仍從其約定利率。　　　
　　⑶民法第203條：應付利息之債務，其利率未經約定，亦無法
      律可據者，週年利率為百分之五。
　 2、查原告起訴請求被告賠償所受損害，被告迄今仍未給付。
      因附帶民事起訴狀送達日，係依序於110年10月25日、111
      年9月19日、111年10月6日，寄存在被告住、居所之轄區
      派出所，有本院送達證書附卷可佐（甲○○部分，見附民字
      第308號卷第3至4頁；楊宗寰部分，見附民字第548號卷第
      9至11頁；邱旭民部分，見簡附民字卷第15至19頁），經1
      0日，分別於110年11月4日、111年9月29日、111年10月16
      日發生送達效力。故原告依上規定，請求被告自附帶民事
      起訴狀繕本送達翌日起即如附表一所示利息起算日起加付
      遲延利息即週年利率5％，亦屬有據。
（五）綜上所述，各原告主張其因受詐騙而損失如附表一所示之
      金額，請求被告全數賠償，及自刑事附帶民事起訴狀繕本
      送達翌日起至清償日止，按週年利率5％計算之利息，依民
      法第184條第1項前段、第185條第2項規定，均有理由，應
      予准許。
五、本判決各原告勝訴部分，因所命被告給付之金額均未逾50萬
    元，依民事訴訟法第389條第1項第5款規定，應依職權宣告
    假執行（此部分原告假執行聲請無必要）；另依職權酌定相
    當擔保金額，宣告被告預供擔保後，得免為假執行。
六、本件係原告於刑事訴訟程序附帶提起之民事訴訟，因刑事訴
    訟法中本無徵收訴訟費用規定，亦未準用民事訴訟法關於訴
    訟費用之規定，故無當事人負擔訴訟費用問題。又訴訟費用
    核定屬法院職權事項，無庸就此而為准駁，附此敘明。
七、應依刑事訴訟法第502條第2項、第491條第10款、第498條前
    段，民事訴訟法第389條第1項第5款、第392條第2項，判決
    如主文。
中　　華　　民　　國　　111 　年　　11　　月　　30　　日
                      簡易庭    法  官  李宗濡
以上正本證明與原本無異。
如不服本判決應於收受判決後20日內向本院提出上訴書狀，並應敘述具體理由；其未敘述上訴理由者，應於上訴期間屆滿後20日內向本院補提理由書（均須按他造當事人之人數附繕本）「切勿逕送上級法院」。　　　　　　　　　　　
本判決非對於刑事訴訟之判決有上訴時不得上訴。
中　　華　　民　　國　　111 　年　　12　　月　　1 　　日
                                書記官  魏慧夷
附表一：
編號 原告 金額（新臺幣） 利息起算日 1 甲○○ 10萬元 民國110年11月5日 2 楊宗寰 15萬元 民國111年9月30日 3 邱旭民 4萬5000元 民國111年10月17日 
附表二：
編號 原告 詐騙方式 匯款時間 匯款金額 1 甲○○ 行騙者於109年9月24日，以LINE帳號「HANK」誘使甲○○註冊「聯發娛樂城」博弈網站，致甲○○陷於錯誤，而依指示匯款至華南帳戶內。 109年10月15日15時1分至同日15時48分 新臺幣 共10萬元 2 邱旭民 行騙者於109年10月初，自稱「Lisa」以交友軟體結識邱旭民誘使邱旭民投資虛擬貨幣獲利等語，致邱旭民信以為真而陷於錯誤，依指示匯款至華南帳戶內。 109年10月15日22時07分 新臺幣 4萬5000元 3 楊宗寰 行騙者於109年10月23日上午10時許，利用網路發布投資理財廣告，以line帳號「簡榮昌」誘使楊宗寰投資「海通外匯」平台獲利等語，致楊宗寰信以為真而陷於錯誤，依指示匯款至華南帳戶內。 109年10月15日 23時30分起至 109年10月16日00時01分 新臺幣 共15萬元